臺北高等行政法院判決　　　　　　　　　　　　　　　九十年度簡字第五二二九號
　　原　　　告　甲○○○
　　被　　　告　桃園縣稅捐稽徵處
　　代　表　人　乙○○處長）.
　　訴訟代理人　丙○○
右當事人間因牌照稅事件，原告不服桃園縣政府中華民國九十年二月一日九十府法訴
字第○○○五五九號訴願決定，提起行政訴訟。本院判決如左：
　　主  文
原告之訴駁回。
訴訟費用由原告負擔。
　　事  實
一、事實概要：
    原告所有之Ｌ八─九七七二號自用小客車（下稱系爭汽車），未繳納民國（下同
    ）八十七年度使用牌照稅應納稅額新台幣（下同）一一、二三○元，八十七年八
    月十三日復經內政部警政署國道公路警察局第三隊查獲其仍行駛於中山高南向一
    五四公里處，核有違反使用牌照稅法第二十八條規定，案移被告於八十九年八月
    二十一日據以處原告應納稅額一倍之罰鍰計一一、二○○元。原告不服，申經復
    查結果，未獲變更，提起訴願，經遭駁回，遂向本院提起行政訴訟。
二、兩造聲明：
　(一)原告聲明求為判決：
    原處分撤銷。
　(二)被告聲明求為判決：
    原告之訴駁回，訴訟費用由原告負擔。
三、兩造之陳述：
　(一)原告主張之理由：
    1.原告於八十六年購買系爭汽車時，廠商稱三年免驗，稅金也可能一併繳清，以
      為三年後才開徵。而八十七年經國稅局以滯納牌照稅被處罰鍰，惟原告未接獲
      八十七年之繳稅通知單致延誤繳納被罰，係因被告將稅單寄至以前之舊家（挑
      德路），此屋於八十年已出賣，況且行車執照及地址亦是平鎮市○○○街五三
      號九樓。於收受高速公路超速罰款及牌照稅單才知已經過期，已補單繳款，惟
      嗣後還是一直未接到系爭汽車之稅單，都是原告親自去稅捐處補單繳款，當時
      還特別叮嚀稅捐處人員不要再遺漏，但仍然犯錯。
    2.原告自從購買系爭汽車後，沒接過納稅通知單，亦即往後之稅，皆是原告親自
      至稅捐處補單繳款，尤有甚者，八十八年及八十九年之燃料沒通知，還是原告
      自動至監理所補單完稅，請撤撤銷原處分云云。
　(二)被告主張之理由：
    1.按「逾期未完稅．．．之交通工具，在滯納期滿後一個月內使用，經查獲者，
      除責令補稅換照外，處以應納稅額一倍之罰鍰，二個月者處以二倍之罰鍰，依
      此類推，以加至四倍罰鍰為止。」「納稅義務人違反本法或稅法之規定，適用
      裁處時之法律。但裁處前之法律有利於納稅義務人者，適用最有利於納稅義務
      人之法律。」「逾期未完稅之交通工具，在滯納期滿後使用公共水陸道路經查
      獲者，除責令補稅外，處以應納稅額一倍（應係一至二倍之誤）之罰鍰。」分
      別為行為時使用牌照稅法第二十八條及稅捐稽徵法第四十八條之三及八十七年
      十一月十一日總統令修正公布使用牌照稅法第二十八條第一項所規定。
    2.系爭汽車汽缸總排氣量為一九九五立方公分，依使用牌照稅法第六條附表一所
      定之課徵稅額為一一、二三○元，原告未依繳納期間規定繳納系爭汽車八十七
      年度使用牌照稅，復於八十七年八月十三日行駛於中山高南向一五四公里處時
      ，為內政部警政署國道公路警察局第三隊查獲，此有違反道路交通管理事件通
      知單附卷可稽，核有違反行為時使用牌照稅法第二十八條之規定。次查八十七
      年度使用牌照稅之繳納期間為八十七年四月一日起至同年月三十日止，原告於
      滯納期滿後仍使用系爭汽車經警方查獲，原依修正前使用牌照稅法第二十八條
      之規定應處應納稅額四倍之罰鍰，惟被告八十九年八月二十一日裁處時使用牌
      照稅法第二十八條第一項業已修正為處以應納稅額一至二倍之罰鍰，是被告按
      稅捐稽徵法第四十八條之三規定依裁處時之法律處其應納稅額一倍之罰鍰計一
      一、○○○元（應係一一、二○○元之誤），並無不合。
    3.至原告主張未接獲稅單以致延誤繳納乙節，依行為時使用牌照稅法第十條之規
      定，使用牌照稅之開徵係採公告方式辦理，其課徵並不以繳款書之送達為要件
      。復依財政部八十八年四月二十七日台財稅第八八一九一一七三六號函釋：「
      使用牌照稅法第十條修正後，使用牌照稅開徵繳款書須送達交通工具所有人或
      使用人，但該修正條文不得追溯適用徵收期間內之滯欠稅款要件。」，是原告
      之主張，核無足採。
    4.綜上所述，原告之訴無理由，請判決駁回原告之訴等語。
　　理  由
一、被告代表人原為黃國精，九十一年九月一日變更為乙○○，並已具狀聲明承受訴
    訟，合先敘明。
二、按「逾期未完稅．．．之交通工具，在滯納期滿後一個月內使用，經查獲者，除
    責令補稅換照外，處以應納稅額一倍之罰鍰，二個月者處以二倍之罰鍰，依此類
    推，以加至四倍罰鍰為止。」「納稅義務人違反本法或稅法之規定，適用裁處時
    之法律。但裁處前之法律有利於納稅義務人者，適用最有利於納稅義務人之法律
    。」分別為行為時使用牌照稅法第二十八條及稅捐稽徵法第四十八條之三所明定
    。次按八十七年十一月十一日總統令修正公布使用牌照稅法第二十八條第一項規
    定：「逾期未完稅之交通工具，在滯納期滿後使用公共水陸道路經查獲者，除責
    令補稅外，處以應納稅額一至二倍之罰鍰。」
三、本件系爭汽車汽缸總排氣量為一九九五立方公分，依使用牌照稅法第六條附表一
    所定之課徵稅額為一一、二三○元，原告未依規定期限繳納系爭汽車八十七年度
    使用牌照稅，復於八十七年八月十三日行駛於中山高南向一五四公里處時，為內
    政部警政署國道公路警察局第三隊查獲，此有違反道路交通管理事件通知單附卷
    可稽，核有違反行為時使用牌照稅法第二十八條之規定。次查八十七年度使用牌
    照稅之繳納期間為八十七年四月一日起至同年月三十日止，原告於滯納期滿後四
    個月內（八十七年八月十三日）使用系爭汽車經查獲，依修正前使用牌照稅法第
    二十八條之規定應處應納稅額四倍之罰鍰，惟被告八十九年八月二十一日裁處時
    使用牌照稅法第二十八條第一項業已修正為處以應納稅額一至二倍之罰鍰，是被
    告依裁處時之法律處其應納稅額一倍之罰鍰計一一、二○○元（計至百元止），
    並無不合。至原告訴稱未接獲八十七年使用牌照稅單致延誤繳納及地址更正乙節
    ，查行為時使用牌照稅法第十條之規定，使用牌照稅之開徵係採公告方式辦理，
    其課徵並不以繳款書之送達為要件，被告縱有未按原告申報地址送達情事，亦僅
    承辦人有無疏失之責，原告仍有依公告期限繳納之義務。從而，被告所為罰鍰之
    處分，並無不法，訴願決定予以維持，亦稱妥適。原告徒執前詞，訴請撤銷，為
    無理由，應予駁回。
據上論結，本件原告之訴為無理由，爰依行政訴訟法第二百三十六條、第一百九十五
條第一項後段、第九十八條第三項前段，判決如主文。
中　　華　　民　　國　　九十一　　　年　　　十二　　　月　　三十一　　　日
                     臺 北 高 等 行 政 法 院   第 七 庭
                                                    法  官　林金本
右為正本係照原本作成。
本件以訴訟事件所涉及之法律見解具有原則性者為限，始得於本判決送達後二十日內
向本院提出上訴狀並表明上訴理由，如已於本判決宣示後送達前提起上訴者，應於判
決送達後二十日內補具上訴理由（均按他造人數附繕本），且經最高行政法院許可後
方得上訴。
中　　華　　民　　國　　九十一　　　年　　　十二　　　月　　三十一　　　日
            　　　　　　　　　　　　　　    　      書記官  簡信滇
